臺灣臺南地方法院民事判決
109年度重訴字第350號
原      告  葛雯霞  
訴訟代理人  許亞陽  

被      告  呂佳燕  


訴訟代理人  曾平杉律師
            曾怡靜律師
上列當事人間請求損害賠償事件，經本院於民國110年3月5日言
詞辯論終結，判決如下：
    主    文
一、被告應給付原告新臺幣30萬元。
二、原告其餘之訴駁回。
三、訴訟費用新臺幣67,673元，其中新臺幣3,152元由被告負擔
    ，餘由原告負擔。
四、本判決得假執行，但被告如以新臺幣30萬元為原告預供擔保
    ，得免為假執行。
    事實及理由
一、按臺灣地區與大陸地區人民關係條例（下稱兩岸條例）第41
    條第1項規定：「臺灣地區人民與大陸地區人民間之民事事
    件，除本條例另有規定外，適用臺灣地區之法律。」第50條
    規定：「侵權行為依損害發生地之規定。但臺灣地區之法律
    不認其為侵權行為者，不適用之。」查本件原告是大陸地區
    人民，且本件訴訟屬兩岸條例第41條第1項之民事事件，應
    依同條例之規定適用準據法，而原告主張被告侵害其基於配
    偶關係之身分法益，屬侵權行為，依兩岸條例第50條規定，
    應適用損害發生地之法律，故本件應以臺灣地區之法律為準
    據法。
二、原告主張：原告長期在大陸經商，民國109年4月16日得知配
    偶許明哲(下逕稱其名)在門牌號碼臺南市○○區○○路000巷00
    號5樓之2房屋(下稱系爭房屋)之被告租屋處過世，始知許明
    哲與被告外遇。原告並從被告與訴外人台灣寬寶國際有限公
    司【下稱寬寶公司，法定代理人為本件原告訴訟代理人許亞
    陽，即許明哲之子】間請求遷讓返還系爭房屋之訴訟【即本
    院109年度新簡字第480號】所提答辯書中得知，被告與許明
    哲至遲從105年4月23日成為男女朋友並同居。許明哲外遇乙
    事亦傳到大陸公司，致員工對原告指指點點、流言蜚語，讓
    原告倍感煎熬，原告不得已於109年6月1日起至109年12月31
    日請假8個月【按：應是7個月】，爰依侵權行為損害賠償之
    法律關係，請求被告賠償原告請假所損失的8個月薪資及2個
    月年終獎金共新臺幣(下同)1,324,043元【計算式：人民幣3
    0,250元10個月4.377即臺灣銀行109年11月6日之牌告匯率
    】、精神慰撫金200萬元、報銷不屬於寬寶公司業務範疇之
    系爭房屋105至108年之費用513,683元、自許明哲帳戶提領
    之2,102,906元、持許明哲信用卡消費之卡費499,968元，共
    計6,440,600元等語。並聲明：被告應給付原告6,440,600元
    （見重訴卷第65頁）。
三、被告則以：被告與許明哲曾於70幾年間交往並論及婚嫁，後
    許明哲變心與第三人交往並結婚，被告黯然離開。嗣2人各
    有婚姻，惟許明哲於104年間重新追求被告，被告當時已離
    婚，誤認許明哲亦已回復單身狀態，始與許明哲重新交往。
    嗣許明哲決定購置系爭房屋，並登記為寛寶公司所有，因寬
    寶公司資金暫時不足，故先向被告借款205萬元支付部分購
    屋款。許明哲於109年間猝死，被告於治喪期間始發現許明
    哲死亡前仍有婚姻關係，始知感情受騙等語置辯。並聲明：
    原告之訴駁回（見重訴卷第49頁）。
四、得心證之理由：
  ㈠按因故意或過失，不法侵害他人之權利者，負損害賠償責任
    。故意以背於善良風俗之方法，加損害於他人者亦同；不法
    侵害他人之身體、健康、名譽、自由、信用、隱私、貞操，
    或不法侵害其他人格法益而情節重大者，被害人雖非財產上
    之損害，亦得請求賠償相當之金額；上開規定於不法侵害他
    人基於父、母、子、女或配偶關係之身分法益而情節重大者
    ，準用之，民法第184條第1項、第195條第1項前段、第195
    條第3項定有明文。
  ㈡查：原告主張被告與許明哲交往且同居乙節，為被告所自認
    ，此部分事實可信為真。被告雖以前揭情詞置辯，惟證人倪
    儀蘋到庭結證稱：我在107年間到寬寶公司彰化分公司工作
    ，擔任業務助理，彰化分公司的樓上有房間，就是許明哲的
    住處，我任職1個月後，許明哲才出現，那是我第1次見到被
    告，許明哲跟我介紹這是呂老師，我問許明哲是他的太太嗎
    ，許明哲沒有回答，後來同事私下跟我說那是許明哲的女朋
    友，不是許明哲太太，許明哲和被告如果在彰化就會同住在
    公司2樓，所以我認識被告。後來許明哲曾經帶原告來過彰
    化分公司，許明哲有跟我們介紹這是他太太，所以我也認識
    原告，如果原告有來彰化，許明哲就會跟原告住在公司2樓
    ，原告跟被告不會同時出現，如果原告回來臺灣，通常被告
    就不會出現等語（見本院卷第126頁）；證人黃英芬到庭結
    證稱：我在97年進入寬寶公司當會計，當初寬寶公司的負責
    人姓蔡，後來負責人改為許明哲，寬寶公司的業務有毛線跟
    機器兩種，其中機器的部分，是許明哲的姐姐在負責，我們
    公司會向大陸進口機器，我是會計所以要協助這部分業務，
    我常常要跟大陸的承辦聯絡，原告就是大陸的承辦，那時候
    在聯絡的時候，就知道他是許明哲的太太，有時候寬寶公司
    要辦一些業務需要負責人的雙證件，許明哲的身份證後面有
    登記配偶是原告，但原告和許明哲是何時在臺灣登記結婚我
    不清楚。我印象中許明哲好像是在103、104年左右開始帶被
    告來公司，後來被告的兒子也在我們高雄的駐點處上班。許
    明哲和被告就像一般的情侶一起進進出出，也住在一起。被
    告應該是知道原告，有時候原告會跟著許明哲回來臺灣，基
    於朋友關係，我在跟被告聯絡時，會提醒被告說原告這段期
    間在臺灣，被告不會多說什麼，所以被告是知道原告的，原
    告在臺灣的期間，被告就不會出現。後來106、107 年左右
    ，許明哲說要把寬寶公司的毛線業務移到臺南，要交給被告
    經營，所以我們要把毛線等物運送到臺南，那時候要做一些
    業務移轉，許明哲有叫我把他的雙證件交給被告，身份證後
    面有註記配偶是原告，而且被告曾經跟我抱怨說許明哲騙她
    已經離婚，她很難過，但是抱怨後，被告跟許明哲還是繼續
    交往，我還跟被告說，或許你們的年紀都想要忠於自己的感
    情，但是還是要保護自己，我認為他們非婚姻狀況內的交往
    ，遲早一定會有糾紛，許明哲跟被告都對我不錯，我不希望
    他們有什麼糾紛等語(見本院卷第122至124頁)明確。是被告
    辯稱誤認許明哲為單身狀態云云，不足採信。從而，原告主
    張被告不法侵害原告基於配偶關係之身分法益且情節重大，
    並依首揭法條規定，請求被告損害賠償，自屬有據。
　㈢次按人格權遭遇侵害，受有精神上之痛苦，而請求慰藉金之
    賠償，其核給之標準，須斟酌雙方之身分、資力與加害程度
    及其他各種情形核定相當之數額。且所謂「相當」，應以實
    際加害情形與其名譽影響是否重大及被害人之身分、地位與
    加害人之經濟情況等關係定之（參見最高法院86年度台上字
    第3537號判決意旨）。本院審酌兩造之身分、經濟能力(參
    重訴卷第31至35頁)、社會地位、被告之侵權行為態樣，暨
    原告之婚姻狀況及其所受精神上痛苦等一切情狀，認原告得
    請求被告賠償之精神慰撫金，應以30萬元為適當，逾此範圍
    部分之請求，尚屬過高，不應准許。
　㈣至於原告請求被告賠償請假所損失的薪資及年終獎金、報銷
    不屬於寬寶公司業務範疇之系爭房屋105至108年之費用513,
    683元、自許明哲帳戶提領之2,102,906元、持許明哲信用卡
    消費之卡費499,968元等，核與首揭法條規定不符，亦與被
    告不法侵害原告基於配偶關係身分法益之行為無因果關係，
    洵屬無據，不應准許。
五、從而，原告依侵權行為損害賠償之法律關係，請求被告給付
    30萬元，為有理由，應予准許；逾此範圍之請求，則無理由
    ，應予駁回。
六、本件事證已臻明確，兩造其餘攻擊防禦方法，經本院審酌後
    核於本判決結果不生影響，爰不一一論述，併此敘明。
七、本判決所命給付金額在50萬元以下，併依民事訴訟法第389
    條第1項第5款之規定，依職權宣告假執行，並依同法第392
    條第2項規定，依職權宣告被告得預供擔保，免為假執行。
八、據上論結，本件原告之訴為一部有理由、一部無理由，依民
    事訴訟法第79條、第389條第1項第5款，判決如主文。
中　　華　　民　　國　　110 　年　　3 　　月　　31　　日
                  民事第四庭   法    官　王淑惠
以上正本係照原本作成。
如對本判決上訴，須於判決送達後20日內向本院提出上訴狀。
如委任律師提起上訴者，應一併繳納上訴審裁判費。
中　　華　　民　　國　　110 　年　　3 　　月　　31　　日
                               書 記 官  洪凌婷